【裁判字號】    90,家抗,258
【裁判日期】    901231
【裁判案由】    聲明繼承
【裁判全文】
臺灣高等法院民事裁定  九十年度家抗字第二五八號
      抗  告  人  己○○
                  丁○○
                  丙○○
                  戊○○
                  乙○○
      代  理  人  曹禮明
右抗告人因聲明繼承遺產事件，對於中華民國九十年七月十三日臺灣宜蘭地方法院九
十年度聲繼字第五號所為裁定，提起抗告，本院裁定如左：
      主    文
原裁定關於駁回丁○○、丙○○、戊○○、乙○○聲明繼承部分廢棄。
己○○之抗告駁回。
抗告程序費用關於己○○部分由抗告人己○○負擔。
      理    由
一、本件聲明意旨略以：被繼承人甲○○係民國（下同）七年七月七日出生，原設籍
    宜蘭縣大同鄉南山村開埤巷三十號，於八十七年五月二十三日死亡，在台並無得
    為繼承之親屬。被繼承人死亡後在台灣地區留有遺產，現由宜蘭榮民服務處保管
    中。聲明人為被繼承人之繼承人，居住大陸地區，依法對於被繼承人甲○○在台
    灣地區之遺產有繼承權。爰依台灣地區與大陸地區人民關係條例第六十六條暨施
    行細則第四十三條規定，聲明繼承之意思表示等情。
二、原法院則以：按大陸地區人民繼承台灣地區人民之遺產，應於繼承開始起三年內
    以書面向被繼承人住所地之法院為繼承之表示；逾期視為拋棄其繼承權，台灣地
    區與大陸地區人民關係條例第六十六條第一項定有明文。查被繼承人甲○○於八
    十七年五月二十三日死亡，經調閱台灣高等法院八十八年度家抗字第一六四號民
    事卷宗，核閱所附戶籍謄本一件在卷足憑。揆諸上揭規定，聲明人至遲應於九十
    年五月二十二日以前向本院為繼承之表示，否則，視為拋棄其繼承權。惟本件聲
    明遲至九十年五月二十九日始向本院聲明繼承，有聲明狀上之原法院收文章可憑
    ，顯逾三年之期限，其聲明於法不合等語，應予駁回。
三、抗告意旨略稱：抗告人己○○於八十八年七月二十三日聲明繼承事件，業經原法
    院八十八年聲繼更一字第七一五二四號函，准予備查在案。本件再誤列其為聲明
    人，原法院一併駁回其聲請，自有未洽。至於其餘之抗告人，曾於八十九年六月
    十九日具補正狀（八十八年聲繼更一字第七一五二四號），已有聲明繼承之意思
    ，原裁定以抗告人之聲明已逾三年之期限，亦有不合，求為廢棄原裁定等語。
四、依台灣地區與大陸地區人民關係條例施行細則第四十三條規定，大陸地區人民依
    本條例第六十六條規定繼承臺灣地區人民之遺產者，應於繼承開始起三年內，檢
    具左列文件，向繼承開始時被繼承人住所地之法院為繼承之表示：一聲請書。二
    被繼承人死亡時之全戶戶籍謄本及繼承系統表。三符合繼承人身分之證明文件。
    前項第一款聲請書應載明左列各款事項，並經聲請人簽章：一聲請人之姓名、性
    別、年齡、籍貫、職業及住、居所；其在臺灣地區有送達代收人者，其姓名及住
    、居所。二為繼承表示之意旨及其原因、事實。三供證明或釋明之證據。四  附
    屬文件及其件數。五法院。六年、月、日。第一項第三款身分證明文件，應經行
    政院設立或指定之機構或委託之民間團體驗證，同順位繼承人如為多數人時，每
    人均應增附繼承人完整親屬之相關資料。第一項聲請為繼承之表示經准許者，法
    院應即通知聲請人、其他繼承人及遺產管理人。但不能通知者，不在此限。是其
    同順位繼承人如為多數人時，每人均應增附繼承人完整親屬之相關資料。且第一
    項聲請為繼承之表示經准許者，法院應即通知聲請人、其他繼承人及遺產管理人
    ，足見同順位繼承人如為多數人時，自得各別為之，並無共同聲明之必要，至為
    顯然。本件抗告人己○○前曾聲明繼承，業經原法院准予備查，有原法院民事庭
    宜院民丁八十八聲繼更一字第七一五二四號函可稽，有如前述，其再聲明繼承，
    ，於法自有不合，應予駁回，原法院駁回其聲明，理由雖有不當，但結論並無二
    致，仍應判予維持，抗告意旨指摘此部分不當，求為廢棄，為無理由，應予駁回
    。至於抗告人丁○○、丙○○、戊○○、乙○○有經原法院收狀之八十九年六月
    十九日遺產繼承補正狀，表示願意繼承台灣地區人民之遺產，．．．請准予備查
    ．．．等語，有該補正狀可稽，是否於八十九年六月十九日已有聲明繼承之意思
    表示，原法院未予就近調卷查明，即駁回抗告人丁○○、丙○○、戊○○、乙○
    ○之聲明，尚有不當，抗告意旨指摘原裁定此部分不當，求為廢棄，為有理由，
    爰將原裁定此部分廢棄，由原法院另為適當之處理。
據上論結，本件抗告為一部有理由，一部無理由，依非訟事件第八條第一項前段、第
二十八條、民事訴訟法第四百九十二條第一項、第二項，裁定如主文。
中      華      民      國      九十      年    十二    月    三十一    日
                                民事第十一庭
                                    審判長法  官  吳  景  源
                                          法  官  滕  允  潔
                                          法  官  連  正  義
右正本係照原本作成。
己○○不得抗告。
其餘抗告人如不服本裁定，應於收受送達後十日內向本院提出抗告狀，並應繳納抗告
費新台幣四十五元正。
中      華      民      國      九十一    年      一    月      三      日
                                          書記官  張  永  中


司法院資訊處製作；財團法人民間司法改革基金會備份。
